臺灣高等法院刑事裁定
110年度毒抗字第38號
抗  告  人
即  被  告  胡源洋




上列抗告人即被告因違反毒品危害防制條例案件，不服臺灣桃園
地方法院中華民國109年12月11日裁定（聲請案號：臺灣桃園地
方檢察署109年度毒偵字第2667號），提起抗告，本院裁定如下
：
    主  文
抗告駁回。
    理  由
一、原裁定意旨略以：抗告人即被告胡源洋曾因施用毒品案件，
    經原審法院以93年度毒聲字第259號裁定送觀察、勒戒，因
    無繼續施用毒品之傾向，於民國93年7月14日釋放出所，並
    經臺灣桃園地方檢察署檢察官以92年度毒偵字第3770號為不
    起訴處分確定等情，有本院被告前案紀錄表在卷可憑。本次
    抗告人施用第二級毒品之時間距其前次觀察、勒戒之日期既
    已逾3年，仍應適用觀察、勒戒程序，故本件聲請程序於法
    相符。次查，抗告人對於109年4月18日中午12時許，在桃園
    市○○區○○路0段000巷00○0號住處，以將第二級毒品甲基安非
    他命（下稱甲基安非他命）置入玻璃球燒烤吸食煙霧方式，
    施用甲基安非他命1次之事實，業據其於警詢及偵訊時坦承
    不諱，且有被採尿人尿液暨毒品真實姓名與編號對照表、臺
    灣檢驗科技股份有限公司濫用藥物檢驗報告（檢體編號D-00
    00000號）各1紙在卷可稽，是抗告人施用第二級毒品犯行，
    洵堪認定。從而，本件聲請，為有理由，應予准許，爰裁定
    抗告人施用第二級毒品，應送勒戒處所觀察、勒戒，其期間
    不得逾2月等語。
二、抗告意旨略以：抗告人已於法務部○○○○○○○○羈押4至5個月有
    餘，足可證明已無藥癮及無施用毒品之傾向，且觀察、勒戒
    時容易結交來自其他地區吸毒人口，導致戒毒效果不彰；反
    之戒癮治療大多為吸毒人士自動自發參與治療，不會擴大吸
    毒人士所在地區範圍，治療完畢後再犯者也相對減少，抗告
    人誠心誠意悔過向上，故請求改以附命完成戒癮治療之緩起
    訴處分等其他方式替代觀察、勒戒處分，給予抗告人改過自
    新之機會云云。
三、查毒品危害防制條例業於109年1月15日修正公布、同年7月1
    5日施行，其中同條例第20條將第3項有關觀察、勒戒或強制
    戒治執行完畢釋放後得適用前2項規定之期間，由「5年後」
    再犯第10條之罪修正為「3年後」再犯；又依同條例第35條
    之1第1款規定，修正施行前犯同條例第10條之罪之案件，於
    修正施行後，偵查中之案件應由檢察官依修正後同條例第20
    條第3項、第1項之規定，聲請法院裁定觀察、勒戒。
四、本院查：
　㈠關於抗告人有於上開時、地施用甲基安非他命1次之事實，業
    據抗告人於警詢及偵查中坦承不諱（見毒偵卷第23、95頁）
    ，且其尿液經送臺灣檢驗科技股份有限公司以酵素免疫分析
    法初步檢驗及氣相層析質譜儀法確認檢驗後，確呈安非他命
    、甲基安非他命陽性反應無訛，有桃園市政府警察局桃園分
    局被採尿人尿液暨毒品真實姓名與編號對照表、臺灣檢驗科
    技股份有限公司109年5月11日出具之濫用藥物檢驗報告（檢
    體編號：D-0000000）各1紙在卷可稽（見毒偵卷第61、101
    頁）。故抗告人於上揭時、地確實施用甲基安非他命1次之
    行為，堪以認定。又抗告人前因施用毒品案件，經原審法院
    裁定送觀察、勒戒後，因認無繼續施用毒品之傾向，於93年
    7月14日觀察、勒戒執行完畢釋放出所，迄今均無再受觀察
    、勒戒或強制戒治之情形，有本院被告前案紀錄表附卷可稽
    。是抗告人本次施用甲基安非他命之時間（即109年4月18日
    中午12時許），距其最近一次觀察、勒戒執行完畢釋放即93
    年7月14日，已逾3年，核屬毒品危害防制條例條例第20條第
    3項所規定之「3年後再犯」。揆諸前開法條規定，原審依據
    檢察官之聲請，裁定令抗告人入勒戒處所觀察、勒戒，於法
    自無不合。
  ㈡抗告人雖執前詞提起本件抗告。惟查，97年4月30日修正公布
    、同年10月30日施行之毒品危害防制條例第24條第1項之規
    定對於「初犯」及「3年後再犯」毒癮治療方式，採行「觀
    察、勒戒」與「緩起訴之戒癮治療」並行之雙軌模式，並無
    「緩起訴之戒癮治療」應優先於「觀察、勒戒」的強制規定
    。毒品危害防制條例規定之觀察、勒戒處分，係一種針對受
    處分人將來之危險所為預防、矯正措施之保安處分，目的係
    為斷絕施用毒品者之身癮及心癮，並屬強制規定。而該觀察
    勒戒之程式，僅於：⒈依據毒品危害防制條例第24條第1項規
    定，於檢察官先依刑事訴訟法第253條之1第1項、第253條之
    2之規定，為附命完成戒癮治療之緩起訴處分時，不適用之
    ；⒉或犯第10條之罪者，於犯罪未發覺前，自動向行政院衛
    生署指定之醫療機構請求治療，醫療機構依據毒品危害防制
    條例第21條第1項規定，免將請求治療者送法院或檢察機關
    等情，可排除適用外；其餘就初犯或觀察勒戒、強制戒治執
    行完畢3年後再犯施用毒品罪之行為人，犯毒品危害防制條
    例第10條之罪者，檢察官即應向法院提出聲請裁定其入勒戒
    處所觀察、勒戒，且凡經檢察官聲請，法院亦僅得依法裁定
    令入勒戒處所執行觀察、勒戒，以查其是否仍有施用毒品傾
    向，並據以斷定幫助受處分人澈底戒毒之方法，尚無自由斟
    酌以其他方式替代之權，亦無因受處分人之個人因素而免予
    執行之餘地。是本件檢察官聲請觀察、勒戒，係符合法定要
    件，其裁量之判斷既無重大明顯瑕疵，亦無濫用或不當情形
    ，自應尊重檢察官職權之行使，不得任意指為違法。從而，
    原審依毒品危害防制條例第20條第1項及觀察勒戒處分執行
    條例第3條第1項規定，裁定抗告人應送勒戒處所觀察、勒戒
    ，經核並無違誤。抗告意旨徒以觀察、勒戒時容易結交其他
    吸毒人口，導致戒毒效果不彰，請求改以附命完成戒癮治療
    之緩起訴處分等其他方式替代云云，純屬抗告人個人因素，
    亦不足以採為免除執行觀察勒戒處分、改為附命戒癮治療緩
    起訴處分之正當理由。
五、綜上所述，原審以抗告人確有施用第二級毒品之犯行，因而
    裁定令抗告人入勒戒處所觀察、勒戒，核其認事用法，並無
    違法或不當。抗告意旨猶執前詞提起抗告，為無理由，應予
    駁回。
據上論斷，應依刑事訴訟法第412條，裁定如主文。
中　　華　　民　　國　　110 　年　　1 　　月　　29　　日
                  刑事第十五庭  審判長法　官　林怡秀
                                      法　官　陳信旗
                                      法　官　呂煜仁
以上正本證明與原本無異。
不得再抗告。
                                      書記官  陳語嫣 
中　　華　　民　　國　　110 　年　　1 　　月　　29　　日